臺灣嘉義地方法院交通事件裁定　　　　　96年度交聲字第83號
原處分機關　交通部公路總局嘉義區監理所
異　議　人
即受處分人　甲○○
上列異議人即受處分人違反道路交通管理處罰條例案件，對於交
通部公路總局嘉義區監理所於民國96年4月2日及同年月3日所為
之裁決（嘉監裁字第裁70-AIM405897號、第裁70-AIM405896號裁
決書）聲明異議，本院裁定如下：
    主  文
原處分均撤銷。
甲○○均不罰。
    理  由
一、原處分機關係以：異議人即受處分人甲○○（下稱異議人）
    於民國九十五年十二月十四日上午八時五十四分許，駕駛車
    牌號碼ＨＰ－８４０７號自用一般小客車，行經臺北市○○
    路○段與通化街一七一號巷口，因「不遵守道路交通標線之
    指示」違規，經臺北市政府警察局信義分局交通分隊警員乙
    ○○當場掌電攔停，復查知其駕駛執照已因酒後駕車之違規
    遭逕行註銷，亦有「駕駛執照業經註銷仍駕駛小型車」之違
    規行為，即掣開舉發單，由異議人簽名收受，異議人未於應
    到案日期前到案陳述意見或繳納罰鍰，原處分機關認上揭違
    規情形屬實，於九十六年四月二日依道路交通管理處罰條例
    第二十一條第一項第四款之規定，以嘉監裁字第裁７０－Ａ
    ＩＭ４０５８９７號裁決書處罰新臺幣（下同）一萬二千元
    罰鍰，並於隔日依道路交通管理處罰條例第六十條第二項第
    三款之規定，以嘉監裁字第裁７０－ＡＩＭ４０５８９６號
    裁決書裁罰一千八百元罰鍰，於法並無不合。
二、聲明異議意旨略以：前開小客車並非其所有，亦未曾駕駛前
    開小客車，即本案舉發通知單上所載違規時、地駕駛前開小
    客車之人並非異議人。另舉發通知單上收受通知聯者簽章欄
    內「甲○○」之簽名，並非其所親簽，因身分證件於九十五
    年二、三月間在住處遭竊，本案係遭人冒名違規駕駛，為此
    聲明異議，請求撤銷原處分等語。
三、經查：
(一)臺北市政府警察局信義分局交通分隊警員乙○○於九十五年
    十二月十四日上午八時五十四分許，在臺北市○○路○段與
    通化街一七一號巷口，掌電攔停車牌號碼ＨＰ－８４０７號
    自用一般小客車，並掣開「不遵守道路交通標線之指示」、
    「駕駛執照業經註銷仍駕駛小型車」等違規之舉發單，由駕
    駛人簽名收受，而該駕駛人未於應到案日期前到案陳述意見
    或繳納罰鍰，原處分機關認上揭違規情形屬實，於九十六年
    四月二日依道路交通管理處罰條例第二十一條第一項第四款
    之規定，以嘉監裁字第裁７０－ＡＩＭ４０５８９７號裁決
    書處罰一萬二千元罰鍰，並於隔日依道路交通管理處罰條例
    第六十條第二項第三款之規定，以嘉監裁字第裁７０－ＡＩ
    Ｍ４０５８９６號裁決書裁罰一千八百元罰鍰乙節，業據證
    人即警員乙○○於本院調查時到庭證述屬實（見本院卷第一
    一七頁），並有前揭舉發通知單、裁決書在卷可按（見本院
    卷第七至九、二十頁），此部分事實堪以認定。
(二)異議人辯稱其未曾駕駛前揭車輛一節，經本院依職權函查，
    車牌號碼ＨＰ－８４０７號自用一般小客車係丙○○所有，
    此有臺北市監理處九十六年五月七日北市監三字第０９６６
    １３１７１００號函檢送之異動歷史查詢表、過戶登記書及
    交通部公路總局臺北區監理所板橋監理站九十六年五月七日
    北監板一字第０９６０００１６４３號函檢送之汽車車輛異
    動登記書等件在卷可稽（見本院卷第二十三至二十九頁），
    又證人丙○○於本院調查時到庭證稱：不認識在庭之異議人
    ，將上開車輛交予經營金廣進企業有限公司之兄嫂周莉琴，
    供工人上下班使用等語（見本院卷第九十三至九十四頁），
    參以異議人於九十五年九月一日任職於唐齊工程行，九十五
    年十二月間工作地點在臺北縣三重市、蘆洲市、新莊市、五
    股市、臺北市南港區及桃園縣等地，而唐齊工程行並未與金
    廣進企業社有任何業務往來，此有公司及分公司基本資料查
    詢、在職證明書及本院依職權函詢唐齊工程行檢送之工作薪
    資表各一份附卷足稽（見本院卷第一００、一０五、一０九
    頁），即車牌號碼ＨＰ－８４０７號自用一般小客車並非異
    議人所有，亦查無異議人有何可能使用該車輛之關連性，異
    議人是否於上揭時間駕駛該車行經前開路段，非無疑問。
(三)再者，證人乙○○於本院調查時證稱：舉發當時違規者有出
    示身分證件，經以該身分證字號輸入電腦查詢，發現其駕駛
    執照因酒後駕駛違規業經註銷，又當時該人並未下車，時間
    亦經過甚久，不記得其長相，舉發當場亦未對其拍照或攝影
    等語（見本院卷第一一七至一一八頁），顯見證人乙○○當
    時所攔停之駕駛人是否即為異議人，已容有疑。復參諸卷附
    本案舉發通知單上收受通知聯者簽章欄內「甲○○」之簽名
    ，「呂」字下口處右上筆順成圓弧形，「明」字右邊「月」
    中間二橫平行，核與異議人本件異議狀上具狀人欄、本院訊
    問筆錄上之簽名及其提出有簽名之郵政跨行匯款申請書、報
    案登記表等資料，其親簽之「呂」字下「口」處右上筆順係
    呈尖角，「明」字右邊「月」中間二橫則成垂直寫法，即二
    者之筆順、勾勒、轉折及收筆、書寫之慣性等，均有差異，
    卷附本案舉發通知單上收受通知聯者簽章欄內「甲○○」之
    簽名，是否確為異議人本人所親簽，亦有懷疑。況且異議人
    確於九十五年二月十七日十二時許，因其嘉義縣水上鄉大崙
    村六鄰四０號住處遭人破壞侵入偷竊，失竊物包括汽車駕照
    、身分證、健保卡及金飾項鍊等物，此有本院依職權函查之
    嘉義縣警察局水上分局九十六年七月三十日嘉水警偵字第０
    ９６００３２９６２號函檢送之一般陳報單、受理刑事案件
    報案三聯單、受理各類案件紀錄表、調查筆錄在卷可考（見
    本院卷八十四至八十九頁），其所稱身分證、健保卡等證件
    於九十五年二月間即失竊一節，自屬可採。綜前各節，證人
    乙○○既無法確定本案所舉發交通違規之駕駛人即為異議人
    ，而異議人所執以非前揭車輛所有人、未曾駕駛該車及身分
    證等證件前經遭竊、舉發單簽名非其所為等情，均有所據，
    未違常情，尚非不可採信，是本件舉發違規之駕駛人，容有
    合理懷疑並非異議人。
四、綜上所述，本案違規之車號ＨＰ－８４０７號自用小客車，
    既非異議人所有，亦無證據足資認定係異議人於上開時、地
    駕駛前揭小客車為警攔停，況舉發單上之簽名亦無法確定即
    為異議人所親簽，且異議人所稱身分證等證件遺失等情，亦
    有憑信，復查無其他積極證據足以證明異議人確有舉發單所
    示之違規情事，則原處分機關依本案舉發通知單所載之違規
    事實，對異議人予以裁罰，顯欠允當，本案異議人之聲明異
    議為有理由，自應由本院將原處分均予以撤銷，並諭知異議
    人均不罰，以資適法。
五、據上論斷，應依道路交通管理處罰條例第八十七條第二項、
    道路交通案件處理辦法第二十條，裁定如主文。
中　　華　　民　　國　　96　　年　　12　　月　　13　　日
                  交通法庭    法  官  林青怡
上列正本證明與原本無異。
如不服本裁定，應於裁定送達後5日內向本院提出抗告狀（應附
繕本）。
中　　華　　民　　國　　96　　年　　12　　月　　14　　日
                              書記官  李佳惠
